【裁判字號】    89,訴,1170
【裁判日期】    890619
【裁判案由】    違反槍砲彈藥刀械管制條例
【裁判全文】
臺灣臺中地方法院刑事判決                  八十九年度訴字第一一七號
    公  訴  人  臺灣臺中地方法院檢察署檢察官
    被      告  甲○○
右列被告因違反槍砲彈藥刀械管制條例案件，經檢察官提起公訴（八十九年度偵字第
六七八七號），本院判決如左：
    主  文
甲○○無罪。
    理  由
一、公訴意旨略以：被告甲○○於民國八十九年一月初某日，未經許可，在臺中市第
    一廣場，購得仿ＢＥＲＥＴＴＡ廠半自動手槍製造之玩具手槍改造而成之可發射
    子彈具有殺傷力之改造玩具手槍一枝，非法持有該改造之玩具手槍，嗣於同年一
    月二十五日凌晨二時許，騎機車行經臺中市○○路與仁和路口，經警臨檢，而在
    其機車腳踏板起出該改造之玩具手槍一枝及子彈九顆（子彈經鑑定結果均不具殺
    傷力），因認被告涉犯槍砲彈藥刀械管制條例第十一條第四項之罪嫌云云。
二、按犯罪事實應依證據認定之，無證據不得推定其犯罪事實；又不能證明被告犯罪
    者，應諭知無罪之判決，刑事訴訟法第一百五十四條、第三百零一條第一項前段
    分別定有明文。次按事實之認定，應憑證據，如未能發現相當證據，或證據不足
    以證明，自不能以推測或擬制之方法以為裁判基礎；又認定不利被告之事實，須
    依積極證據，苟積極證據不足為不利於被告事實之認定時，即應為有利於被告之
    認定，更不必有何有利之證據，最高法院三十年上字第八一六號、四十年臺上字
    第八六號判例亦著述甚明。
三、本件公訴人認被告涉犯上開罪嫌，無非係以被告坦承持有上開玩具手槍之事實，
    並有扣案之上開物品可資佐證，而該槍枝經送鑑定結果，認具殺傷力，有內政部
    警政署刑事警察局八十九年二月十六日刑鑑字第一七五四三號鑑驗通知書一紙附
    卷可稽，為其依據。惟查：上開改造手槍依內政部警政署刑事警察局前開鑑驗通
    知書所載，認係「仿ＢＥＲＥＴＴＡ廠半自動手槍製造之玩具手槍改造而成，槍
    管為塑膠材質且已加裝金屬襯管，惟未延伸至槍管彈室處，以打擊底火（藥）引
    爆子彈內火藥為發射動力，機械性能良好，至於是否具殺傷力，請卓參隨附之槍
    枝殺傷力鑑驗說明」，可知鑑識人員並未明確鑑驗該槍枝是否具有殺傷力，而所
    附「槍枝殺傷力鑑驗說明」，亦僅抽象廣泛地就「殺傷力之定義」、「殺傷力之
    相關數據」、「槍枝殺傷力說明」等項加以介紹，而非就本案特定之槍枝作個別
    測試所得之鑑驗資料，故不足以作為本案槍枝具有殺傷力之證明文件；且鑑驗說
    明所云最具威力之發射動能可達二十焦耳＼平方公分以上，足以穿入人體皮肉層
    者，更係在「倘裝填子彈適當」之假設前提下，方屬可能，若據此認定該槍枝有
    殺傷力，顯然違反禁止以推測或擬制之方法為裁判基礎之原則。
四、另訊據被告辯稱：槍枝是塑膠做的，且槍管也已塞住，從未試射過等語。經查，
    前開手槍，手槍握柄部份為塑膠材質，彈匣則為金屬材質，槍管為塑膠材質加裝
    金屬襯管，以螺絲起子測試槍管內部暢通無阻，且槍管外緣有刮痕，手槍外觀、
    形式與真槍相似，亦無可識別其為玩具手槍之標示或顏色，原裝於手槍作為識別
    之紅色塑膠材質槍管，已被拆卸換裝黑色塑膠材質加裝金屬襯管之槍管，業經本
    院勘驗屬實（見本院八十九年六月五日審判筆錄）。被告所辯槍管非貫通一節固
    非事實，然按上開鑑驗通知書記載：「槍枝材質部分如為塑膠，則於發射前述子
    彈時，因子彈之爆炸高壓，可能造成爆裂..... 惟其爆裂所造成之碎片，極易傷
    及持槍者」，足見本案查扣之槍枝無法實際測試，且非能重複發射，公訴人遽以
    同形式同材質之槍枝鑑定結果認定本案槍枝亦具有殺傷力，尚有未洽。又被告未
    試射系爭槍枝，為被告供明在卷，亦無從認定該槍枝試射效果，此外，復查無任
    何積極證據足資證明上開槍枝具有殺傷力，即難認與槍砲彈藥刀械管制條例之規
    定相符，依前揭條文規定，自應為被告無罪之諭知，始稱適法。至於被告於夜間
    在公共場所持有上開槍枝是否有違反社會秩序維護法之規定，要屬另一問題，非
    本院得深究，附此敘明。
據上論斷，應依刑事訴訟法第三百零一條第一項，判決如主文。
中      華      民      國    八十九    年      六      月     十九    日
                                     臺灣臺中地方法院刑事第七庭
                                          法  官   劉  錫  賢
右正本證明與原本無異。
如不服本判決，應於判決送達後十日內向本院提出上訴狀，上訴於臺灣高等法院臺中
分院( 須附繕本 )。
                                          書記官
中      華      民      國    八十九    年      六      月     十九     日


司法院資訊處製作；財團法人民間司法改革基金會備份。
